最高法院刑事判決　　　　　　九十六年度台上字第四０四一號
上　訴　人　台灣高等法院檢察署檢察官
被　　　告　甲○○
選任辯護人　謝家健律師
上列上訴人因被告違反廢棄物清理法案件，不服台灣高等法院中
華民國九十三年十二月一日第二審判決（九十三年度上訴字第二
六六四號，起訴案號：台灣桃園地方法院檢察署九十二年度偵字
第一五九二七號），提起上訴，本院判決如下：
    主　文
原判決撤銷，發回台灣高等法院。
    理　由
本件原判決以檢察官聲請簡易判決處刑意旨略稱：被告甲○○明
知從事廢棄物清除，應向縣（市）主管機關或中央主管機關委託
之機關申請核發公民營廢棄物清除處理機構許可文件後，始得受
託清除廢棄物業務，竟未向主管機關申請核發廢棄物清除之許可
證，仍於民國九十二年八月二十四日，駕駛車號ＧＤ─六四二號
營業用大貨車，自台北縣五股鄉○○路某工地，載運內含廢棄土
及雜草等廢棄物，前往桃園縣龜山鄉○○村○○路二九六號後方
空地傾倒。嗣於同日下午十八時許，被告正在傾倒前開廢棄物時
，為警當場查獲。因認被告涉犯廢棄物清理法第四十六條第一項
第四款之未依規定領有廢棄物清除許可證或核備文件，從事廢棄
物處理罪嫌云云。經審理結果，認被告並無違反廢棄物清理法第
四十六條第一項第四款之犯行，其犯罪尚屬不能證明，因而撤銷
第一審論處被告未依廢棄物清理法第四十一條第一項規定領有廢
棄物清除許可文件，從事廢棄物清除罪刑之判決，改判諭知其無
罪。固非無見。
惟查：審理事實之法院，對於案內與待證事實有重要關係，而屬
依法應予調查之證據，如未依法調查或雖已調查而未依法調查明
白，即與證據未經調查無異，如率行判決，其判決當然為違背法
令。又證據之證明力，固屬於法院判斷之自由，但不得違背經驗
法則，如其判斷仍存有疑竇，則在應予調查之證據究明釐清前，
尚難遽採為被告有利或不利之認定。按廢棄物清理法所稱之「廢
棄物」，分為「一般廢棄物」及「事業廢棄物」二種，「事業廢
棄物」又分為「有害事業廢棄物」及「一般事業廢棄物」，而「
一般事業廢棄物」則指由事業所產生「有害事業廢棄物」以外之
「廢棄物」，該法第二條規定甚明。被告所載運之廢棄土及雜草
，係建築工地所產生，能否謂非建築廢棄物，不屬「事業廢棄物
」之範圍？尚待釐清。又廢棄物清理法第三十九條有關事業廢棄
物之「再利用」，不受同法第二十八條、第四十一條限制之規定
，其「再利用」者本質上仍為事業廢棄物，並無改變，除依「再
利用」之相關規定處理利用外，如未依規定領有廢棄物清理許可
文件，仍不得從事清除、處理之行為，更不得任意予以丟棄。原
判決既謂被告所清除載運者為建築工地之雜草、土石。而檢察官
起訴意旨亦指被告載運前開建築工地之廢棄物，在上述空地傾倒
等情。如果無訛，被告是否「依法」處理前開雜草、土石之「再
利用」？若否，能否謂尚非任意丟棄廢棄物之行為，可不受廢棄
物清理法第二十八條、第四十一條之規範？亦待調查究明。以上
疑竇，原判決未予論述釐清；且被告載運之廢棄物內容為何，亦
未詳細審究明白，遽以被告所載運清除者，其中雜草為可再利用
於作有機堆肥之可利用資源，土石乃工地之整地刨除所產生之「
廢棄土石」，為可再利用之資源，認均非廢棄物清理法所稱之廢
棄物，而為被告無罪之判決，其審理猶有未盡。檢察官上訴意旨
指摘原判決不當，非無理由，應認有撤銷發回更審之原因。
據上論結，應依刑事訴訟法第三百九十七條、第四百零一條，判
決如主文。
中　　華　　民　　國　九十六　年　　七　　月　二十六　日
                      最高法院刑事第十二庭
                          審判長法官  池　啟　明
                                法官  王　居　財
                                法官  郭　毓　洲
                                法官  韓　金　秀
                                法官  黃　梅　月
      本件正本證明與原本無異
                                      書  記  官
中　　華　　民　　國　九十六　年　　七　　月　三十一　日
                                                       z
